臺灣高等法院刑事判決
上　訴　人　臺灣板橋地方法院檢察署檢察官
被　　　告　甲○○
上列上訴人因被告恐嚇案件，不服臺灣板橋地方法院93年度易字
第392 號，中華民國93年11月18日第一審判決（起訴案號：臺灣
板橋地方法院檢察署93年度偵字第5511號），提起上訴，本院判
決如下：
    主  文
上訴駁回。
    理  由
一、公訴意旨略以：甲○○意圖為自己不法之所有，於民國（下
    同）93年3 月5 日，以撥打乙○○、丙○○夫婦住宅及手機
    等電話之方式，向乙○○、丙○○恐嚇稱：「交出新臺幣（
    下同）6 萬元，否則要對其家人及兒子不利，並剁下其兒子
    之耳朵」，致乙○○、丙○○心生畏懼。嗣於同年月8 日21
    時50分許，甲○○前往乙○○、丙○○位於臺北縣板橋市○○路○ 段127 號3 樓住處，意圖將乙○○、丙○○之兒子潘
    慶豐帶走而索取上開款項時，經乙○○報警當場逮獲，並扣
    得行動電話一具，因認甲○○涉犯刑法第346條第3項、第 1
    項之恐嚇取財未遂罪嫌云云。
二、按犯罪事實應依證據認定之，無證據不得認定其犯罪事實；
    不能證明被告犯罪者，應諭知無罪之判決，刑事訴訟法第15
    4 條第2 項、第301 條第1 項分別定有明文。又刑事訴訟上
    證明之資料，無論其為直接證據或間接證據，均須達於通常
    一般人均不致於有所懷疑，而得確信其為真實之程度，始得
    據為有罪之認定，若其關於被告是否犯罪之證明未能達此程
    度，而有合理性懷疑之存在，致使無從形成有罪之確信，根
    據「罪證有疑，利於被告」之證據法則，即不得遽為不利被
    告之認定，其以情況證據（即間接證據）斷罪時，尤須基於
    該證據在直接關係上所可證明之他項情況事實，本乎推理作
    用足以確證被告有罪，方為合法，不得徒憑主觀上之推想，
    將一般經驗上有利被告之其他合理情況逕予排除（參看最高
    法院76年臺上字第4986號、32年度上字67號判例）。另告訴
    人之告訴，本以使被告受刑事訴追為目的，故其陳述是否與
    事實相符，自應調查其他證據，以資審認，苟其所為攻擊之
    詞，尚有瑕疵，則在此瑕疵未予究明以前，即不能遽採為斷
    罪之基礎（最高法院69年臺上字第1531號判例參照）。
三、公訴人認被告甲○○涉犯恐嚇取財未遂罪嫌，主要係以(一)告
    訴人乙○○、丙○○之指訴；(二)附於卷內之相關通聯紀錄；
    及(三)被告於警詢及偵訊時之供述為其論據。被告雖不否認曾
    於93年3月8日21時50分許，前往乙○○、丙○○位於臺北縣
    板橋市○○路○段127號3 樓住處後，旋遭乙○○報警當場逮
    獲，並扣得行動電話一只等情，但堅決否認有何恐嚇取財未
    遂犯行，辯稱：(一)伊從未打電話恐嚇告訴人，亦不知係何人
    打電話恐嚇告訴人；(二)伊到達告訴人家門口後即按電鈴，才
    向告訴人乙○○確認地址而已，就遭其毆打；(三)伊之前曾因
    應徵牛郎工作受騙，而於93年 2月27日以台新銀行新店分行
    門口之自動存款機存款四千元至對方指定之帳戶，伊因亟欲
    向該人討回，乃依該人指示前往告訴人家中，絕無恐嚇取財
    之行為各等語。經查：
  (一)告訴人乙○○、丙○○雖均指訴曾於93年3 月5 日起即不斷
    接到類似「須支付6 萬元，否則要對伊家人及小孩不利」內
    容之恐嚇電話，然二人於原審審理時均陳稱：無法確認「被
    告」有無打電話到渠家裡及店裡，因為電話中對方聲音背景
    都很吵等語（原審卷第85頁）。則告訴人二人自係從未指訴
    「被告」為撥打電話出言恐嚇取財之人。公訴人以告訴人之
    指訴作為證明「被告有打電話恐嚇要對告訴人及其子潘慶豐
    不利並要剁下潘慶豐耳朵藉此要脅告訴人交付6 萬元」，尚
    不足採。
  (二)告訴人丙○○於警詢時雖曾指稱：「該嫌（按指被告）到我
    家門口確定我家住址後便進入我家，要將我兒子『強行帶走
    』，後經我發現，我和我的家人制伏犯嫌甲○○並將歹徒交
    由警方處理」等語（偵字卷第 6頁反面）。然丙○○於原審
    審理時則稱：「被告上來時按電鈴，我開門之後，他就走進
    去我家，他就在看小孩子，他說要找小朋友，『並沒有說要
    來帶小孩子』」等語（原審卷第84頁）。其就被告於開門後
    ，有否遂行如恐嚇電話所稱要對告訴人之小孩子不利等行為
    部分，前後指訴稍有出入。次查告訴人乙○○於偵訊時曾稱
    ：「被告一進去（家裡）就一直在看我們的小朋友」「一直
    東張西望，我問他是否要帶小孩，他說是，他在東張西望時
    ，我就打他了」、「他就跑了」（偵字卷第34頁反面第35頁
    ）。亦未指訴被告於進門後曾經主動表明要強行帶走告訴人
    之小孩或有其他類似之舉動。核與被告辯稱：伊到達告訴人
    家門口後即按電鈴，才向告訴人乙○○確認地址而已，就遭
    其毆打等語若合符節。復參以被告遭查獲時僅於身上扣得行
    動電話一具，而無其他客觀上可以作為強行擄人或防範逮捕
    之工具，自難單憑告訴人二人之指訴，即予推論被告當日前
    往告訴人處之目的，乃在遂行恐嚇電話內容所稱，對告訴人
    小孩不利之犯行。
  (三)告訴人家中電話為（02）00000000，告訴人乙○○行動電話
    號碼為0000000000，而告訴人所指稱恐嚇電話之號碼為0000
    000000，經核對該二支行動電話之通聯紀錄後（告訴人家中
    之市內電話因已逾保存期限而無法調閱），固自93年3月5日
    18時59分起，至同年月8日22時32 分止，曾有多次通話紀錄
    ，有該二門號之通話紀錄附卷可稽（原審卷第22至25頁、第
    92至95頁）。然查0000000000門號之持機人姓名為張嘉尉而
    非被告，且被告自稱使用之門號為0000000000號，此門號自
    93年3月5日13時許起，至同年月8日24 時止，除均未與前述
    告訴人家中電話及告訴人乙○○行動電話有何通話紀錄外，
    亦無與前述告訴人所指稱恐嚇電話號碼（即0000000000）有
    何通聯，此有被告之前述行動電話通聯紀錄在卷可查（原審
    卷第20至21頁），此外復查無其他證據可證被告乃係恐嚇告
    訴人之電話門號0000000000之實際使用者，尚難據此逕認被
    告即係以電話恐嚇告訴人之人，亦無其他證據足認被告與該
    恐嚇者有何犯意聯絡。
  (四)被告辯稱：伊之前曾因應徵牛郎工作受騙，而於 93年2月27
    日以台新銀行新店分行門口之自動存款機存款4 千元至對方
    指定之帳戶，伊因亟欲向其討回，乃依該人指示前往告訴人
    家中，絕無恐嚇取財之意等語。此除據被告始終供述一致外
    ，經原審向台新國際商業銀行函詢是否有被告所稱時間、地
    點及金額之存款後，亦確認前開分行之自動存款機於 93年2
    月27日12時起至18時止間，確有2個存款帳戶存入新臺幣4千
    元，有該銀行93年7月13日台新作集字第9306138號函及所附
    資金往來明細表附卷可參（見原審卷第51至第54頁），從而
    被告前開所辯，即非全屬無據。
四、綜上事證，就被告是否即為撥打電話恐嚇告訴人之人，及被
    告與撥打電話出言恐嚇者間是否具有犯意聯絡等節，既均未
    達於通常一般之人均不致有所懷疑而得確信其為真實之程度
    ，復查無其他積極證據足證被告確有共同恐嚇取財犯行，即
    無從形成有罪之確信。根據「罪證有疑，利於被告」之證據
    法則及前引規定與判例意旨，即不能證明被告犯罪，原審乃
    諭知被告無罪之判決，經核並無不合。
五、檢察官上訴意旨略以：告訴人乙○○、丙○○二人確遭人恐
    嚇取財一節，業據告訴人乙○○、丙○○二人於偵查及審理
    時指訴歷歷，並有恐嚇電話0000000000號電話雙向通聯紀錄
    一份附卷為憑。公訴人從未主張係由被告個人親自撥打電話
    予告訴人乙○○、丙○○二人，而係主張被告與實際撥打恐
    嚇電話之人應有犯意之聯絡。又被告供稱，指示伊前往告訴
    人二人住處之「家偉哥」所遺留0000000000號行動電話雙向
    通聯紀錄，與被告個人0000000000號行動電話雙向通聯紀錄
    ，互核觀之，得知此二支電話均未有何互為聯絡。被告供稱
    有於事發當日互為聯繫，顯與事實不符。又被告供稱，係因
    於92年 2月間曾看報紙廣告，內容為「貴婦一夜情秘密男友
    」，並打電話與該廣告所留電話聯絡，因而匯款而被詐騙四
    千元。嗣於同年3月8日晚上 8時許，接獲指示前往告訴人住
    處向一名身穿藍色牛仔褲的國中生拿錢等情。惟被告並未提
    出該紙廣告單影本、匯款單據，亦不能確切指出其匯款所在
    地之ATM ，且經原審依職權函詢台新國際商業銀行亦無所獲
    ，此有該銀行93年6月3日台新作集字第9304789 號函文為據
    。縱使被告果真欲取回遭詐騙之金額，在他人通知其前往某
    位於三樓之住處。倘非出於知悉係與實施恐嚇者有恐嚇取財
    犯意聯絡及前往取款之行為分擔，實難想像其行為之動機，
    指摘原審諭知被告無罪係屬不當云云。
六、被告之行為固屬怪異，惟依前之所述，無從認定被告係以電
    話對告訴人夫妻恐嚇之人，亦無何積極證據足認被告與該恐
    嚇之人有何犯意聯絡，檢察官徒以被告行為有異，即認被告
    為恐嚇之人或與該恐嚇之人有犯意之聯絡，容有未洽，檢察
    官之上訴並無理由，應予駁回。
據上論斷，應依刑事訴訟法第368條，判決如主文。
本案經檢察官黃柏齡到庭執行職務。
中　　華　　民　　國　　94　　年　　2 　　月　　2 　　日
                  刑事第十四庭審判長法  官  張連財
                                    法  官  周占春
                                    法  官  林明俊
以上正本證明與原本無異。
不得上訴。
                                    書記官  蕭進忠
中　　華　　民　　國　　94　　年　　2 　　月　　2 　　日
